【裁判字號】    95,上訴,429
【裁判日期】    950428
【裁判案由】    竊盜等
【裁判全文】
臺灣高等法院高雄分院刑事判決         95年度上訴字第429號
上  訴  人  臺灣高雄地方法院檢察署檢察官
上  訴  人
即  被  告  甲○
                    現於臺灣高雄看守所
指定辯護人  本院公設辯護人孫妙岑
上列上訴人因竊盜等案件，不服臺灣高雄地方法院94年度訴緝字
第162 號，中華民國94年2 月8 日第一審判決（起訴案號：臺灣
高雄地方法院檢察署92年度偵字第11050 、17613 號），提起上
訴，本院判決如下：
    主  文
上訴駁回。
    事  實
一、甲○曾於83年間因肅清煙毒條例等案件，經臺灣嘉義地方法
    院判處有期徒刑3 年4 月確定，並於87年2 月2 日假釋期滿
    執行完畢。詎甲○仍不知悔改，與顏永芳（業經本院判處有
    期徒刑4 年確定）共同意圖為自己不法之所有，基於常業竊
    盜汽車、車內財物以及於竊得汽車後向車主或車輛使用人恐
    嚇取財之概括犯意，於附表2 所示時、地，持甲○所有如附
    表1 編號1 至11所示之物，由顏永芳在旁把風，而由甲○下
    手行竊，竊得如附表2 編號1 至編號124 所示余清居等124
    人所有如附表2 所示之自用自小客車、車牌、手機等物，並
    恃以為生，以之為業；甲○、顏永芳並將竊得附表2 所示編
    號120 至124 等車之車牌，懸掛於所竊得之張車上矇混使用
    ，且於取得失主聯絡電話號碼後，即推由顏永芳連續持用所
    購買之行動電話易付卡（起訴書誤載為王八卡）門號000000
    0000號、0000000000號、0000000000號、0000000000號、00
    00000000號（上開門號分別植入序號000000000000000 號、
    0000 00000000000號、00000000 0000000號、000000000000
    000 號、000000000000000 號等5 支手機機身），或以公共
    電話，而與附表2 編號1 至編號118 之車主聯絡，連續恫嚇
    稱：車子在其手上，倘不按照指示匯款，則不告知車輛所在
    或將之解體變賣等語，致車主心生畏懼，部分車主乃依其指
    示將款項匯入甲○向不詳姓名之人取得如附表2 所示龔應進
    、蕭麗娟、吳明傑、邱世敏、林廣義、丁海生、黃朝明、吳
    忠諭、林穎煇、彭達峰等人之人頭帳戶內（匯款金額、帳戶
    及部分未匯款情形均如附表2 所示），再推由顏永芳持甲○
    透過報紙廣告購得之上開人頭帳戶之金融卡，至不特定金融
    機構之自動櫃員機提領現款予以朋分花用（無證據證明龔應
    進等人與甲○、顏永芳係本案之共同正犯）。嗣為警循線查
    獲，並扣得甲○所有如附表1 編號1 至編號11所示之物。
二、案經高雄縣政府警察局移送臺灣高雄地方法院檢察署檢察官
    偵查起訴及同署檢察官移送併案審理。
    理  由
壹、程序問題：
一、被告以外之人於審判外之陳述，雖不符前四條之規定，而經
    當事人於審判程序同意作為證據，法院審酌該言詞陳述或書
    面陳述作成時之情況，認為適當者，亦得為證據。當事人、
    代理人或辯護人於法院調查證據時，知有第159 條第1 項不
    得為證據之情形，而未於言詞辯論終結前聲明異議者，視為
    有前項之同意，刑事訴訟法第159 條之5 定有明文。本件被
    害人余清居、吳志翔、陳信存、王膺傑、林國良、江明贊、
    戴驛齊、吳夙芳、余周利、林恆昌、謝家豐、林秀樓、施喬
    斌、洪文興、蔡清水、陳麗娟、林建光、謝清霖、陳金茂、
    黃聰奇、姚惠竣、林建芳、范光榮、王議賢、許明順、劉貴
    綱、陳欽章、邱素珍、黃麗華、廖坤財、陳志文、楊順泰、
    翁登雄、謝坤鑠、陳寶穗、張明助、劉瓊媚、張震宇、林勇
    志、顏亨軒、洪旭由、劉美惠、陳國明、王志賢、朱誌成、
    莊惠雅、王乾造、謝忠和、何吳錦蘭、辛坤德、潘昇源、陳
    麗英、黃明經、曾順謀、蕭璥耀、蔡玉志、周小蕙、蘇英贊
    、楊昌儒、陳文蘭、陳威証、鄭文欽、吳孟達、陳冠霖、王
    美文、尤坤盟、簡秀芳、陳誌誠、林秀美、楊順承、朱美娘
    、李育峻、林再添、陳召霖、馮文豐、郝志強、蔣志淵、羅
    睿騰、江曉惠、張簡吉成、許德川、林宏明、林嗂誠、莊金
    樹、林泰輝、王世忠、陳天壽、柯志忠、郭合山、黃純德、
    盧柏辰、張福樺、許龍盛、吳旺霖、林正忠、陳筱菁、陳保
    祿、謝一成、蕭傳宗、陳仙芬、郭宗欽、顏振裕、吳國本、
    簡羽伶、黃惠玲、蕭張錦柳、張朝一、江宗達、葉小嫻、陳
    雲龍、邱麗賢、林川凱、張元悌、王顯能、張吳瑞華、葉玉
    民、陳宗輝、李九思、林軒平、孔順逸、顏嘉良、許志銓、
    郭賴富美、陳龍玉於警詢所為之指述，雖不符合刑事訴訟法
    第159 條之1 到第159 條之4 傳聞例外規定，惟對於前開被
    害人之警詢筆錄，當事人並未聲明異議，且本院審酌該言詞
    陳述作成時之情況，亦認為適當，依前開規定，其等於警詢
    所為之指述，當有證據能力，自得採為證據。
二、「通訊紀錄」係指行動電話為完成通訊作業所生之一切資訊
    紀錄，其形式可能以電磁紀錄之方式儲存於電信業者之資料
    庫或其他媒介中，亦得透過電腦周邊設備將之列印或傳真成
    為文書資料。其以門號申請調閱之通聯紀錄者，即為一般大
    眾所認知之通聯紀錄。其設計目的原本係電信業者為便於核
    算帳務及判斷是否發生不合理使用該系統門號（防制盜拷）
    之狀況，而對該系統門號被使用進行通話之情形（包括發話
    或受話）所作成之記錄。通聯紀錄內容依申請者調閱目的之
    不同，可分為「單向通聯（僅調閱受話或發話通聯）」及「
    雙向通聯（同時調閱受話及發話通聯）」二種，其記載之資
    料項目大致包括：類別（表示該筆通話通聯記錄為發話或通
    話）、國碼（地區碼）、發話方、受話方、日期（記載該筆
    通聯發生日期）、通話時間（記載該次通話起迄時間）、通
    話秒數、起始及結束之基地台、基地台方位角及行動電話序
    號等類。準此以觀，通聯紀錄乃電腦設備機械性地、本於電
    磁紀錄內容所製作之書面，顯與人之供述證據無涉，核其性
    質應屬通常業務過程所須製作之記錄文書，並無不可信之情
    況，依刑事訴訟法第159 條之4 第2 款規定，有證據能力。
三、車輛竊盜車牌失竊個別作業系統查詢認可資料、贓物認領收
    據等，雖為被告以外之人於審判外所為之書面陳述，屬於傳
    聞證據，然分別係員警於民眾前往警察機關申報車輛失竊時
    ，及員警於尋獲失竊之車輛後，通知民眾前往警察機關領取
    時所製作，分別屬於公務員於職務上製作，經常處於可受公
    開檢查之狀態，設有錯誤，甚易發現而予及時糾正之紀錄文
    書及證明文書，應屬刑事訴訟法第159 條之4 第1 款所稱之
    紀錄文書，又查無證據證明上開車籍作業系統─查詢認可資
    料、贓物認領收據，顯有不可信之情況，揆諸前揭規定，應
    認得為證據，而有證據能力。
四、傳聞法則乃對於被告以外之人於審判外之言詞或書面陳述，
    亦即針對被告以外之人於審判外以言詞或書面所為之供述證
    據而為之規範。卷附照片乃以科學、機械之方式，對於當時
    狀況所為忠實且正確之記錄，性質上並非供述證據，應無刑
    事訴訟法第159 條第1 項規定之適用。
貳、實體問題：
甲、有罪部分：
一、前開事實業據上訴人即被告甲○（下稱被告）於原審及本院
    審理時坦白承認，核與共犯顏永芳供述如何夥同被告竊盜汽
    車，並於竊取汽車後並撥打電話向車主或汽車使用人勒索財
    物情相符。
二、被害人余清居、吳志翔、陳信存、王膺傑、林國良、江明贊
    、戴驛齊、吳夙芳、余周利、林恆昌、謝家豐、林秀樓、施
    喬斌、洪文興、蔡清水、陳麗娟、林建光、謝清霖、陳金茂
    、黃聰奇、姚惠竣、林建芳、范光榮、王議賢、許明順、劉
    貴綱、陳欽章、邱素珍、黃麗華、廖坤財、陳志文、楊順泰
    、翁登雄、謝坤鑠、陳寶穗、張明助、劉瓊媚、張震宇、林
    勇志、顏亨軒、洪旭由、劉美惠、陳國明、王志賢、朱誌成
    、莊惠雅、王乾造、謝忠和、何吳錦蘭、辛坤德、潘昇源、
    陳麗英、黃明經、曾順謀、蕭璥耀、蔡玉志、周小蕙、蘇英
    贊、楊昌儒、陳文蘭、陳威証、鄭文欽、吳孟達、陳冠霖、
    王美文、尤坤盟、簡秀芳、陳誌誠、林秀美、楊順承、朱美
    娘、李育峻、林再添、陳召霖、馮文豐、郝志強、蔣志淵、
    羅睿騰、江曉惠、張簡吉成、許德川、林宏明、林嗂誠、莊
    金樹、林泰輝、王世忠、陳天壽、柯志忠、郭合山、黃純德
    、盧柏辰、張福樺、許龍盛、吳旺霖、林正忠、陳筱菁、陳
    保祿、謝一成、蕭傳宗、陳仙芬、郭宗欽、顏振裕、吳國本
    、簡羽伶、黃惠玲、蕭張錦柳、張朝一、江宗達、葉小嫻、
    陳雲龍、邱麗賢、林川凱、張元悌、王顯能、張吳瑞華、葉
    玉民、陳宗輝、李九思於警詢時分別供述汽車遭竊，並曾接
    到恐嚇電話等語；（警卷第45、48、51、54、58、64、
    69、73、78、84、89、95、100 、105 、11 0、116 、121
    、127 、132 、137 、141 、149 、153 、158 、163 、16
    9 、173 、177 、181 、187 、191 、195 、199 、202 、
    207 、212 、217 、222 、229 、232 、235 、238 、245
    、252 、256 、269 、274 、277 、280 、285 、292 、
    295 、298 、301 、305 、312 、315 、321 、327 、332
    、338 、343 、349 、356 、361 、367 、370 、375 、
    380 、385 、389 、394 、400 、406 、410 、415 、419
    、428 、436 、441 、447 、455 、466 、471 、475 、
    479 、486 、492 、497 、504 、509 、514 、520 、524
    、530 、538 、543 、548 、554 、560 、566 、571 、
    574 、577 、580 、585 、589 、590 、596 、602 、608
    、616 、630 、638 、646 、651 、657 、663 、669 、
    676 、685 頁）; 被害人林軒平、孔順逸、顏嘉良、許志銓
    、郭賴富美、陳龍玉於警詢時亦分別供述汽車遭不詳人士竊
    取等語詳盡。（警卷第697 、702 、706 、709 、712 、
    715 頁），並有贓物認領收據、車輛竊盜車牌失竊個別查詢
    報表及認可資料（警卷46、49、52、55、59、65、70 、74
    、79、85、90、101 、106 、111 、117 、122 、12 8 、
    133 、139 、142 、145 、150 、154 、159 、164 、170
    、174 、178 、182 、188 、192 、196 、200 、203 、
    213 、218 、223 、230 、23 3、236 、239 、246 、253
    、257 、270 、275 、278 、281 、286 、293 、296 、
    299 、302 、307 、313 、317 、322 、328 、333 、344
    、352 、357 、362 、368 、371 、376 、381 、386 、
    390 、395 、401 、407 、411 、416 、420 、429 、437
    、442 、448 、460 、467 、480 、487 、493 、498 、
    505 、510 、516 、521 、525 、531 、539 、544 、549
   、555 、561 、567 、572 、575 、578 、581 、591 、597
   、603 、609 、621 、631 、639 、647 、652 、658 、664
   、670 、680 、708 、711 、714 、718 頁）; 通聯記錄（
   警卷24- 27頁）、現場照片（警卷22頁）、通話監聽譯文、
    附表2 所示之匯款資料，及如附表1 編號1 至編號11所示之
    物扣案可資佐證。所示之扣案物品在卷可資佐證，足見被告
    之自白與事實相符，可以採信。
三、按常業犯係指行為人以同一犯罪行為之意思，反覆為同一種
    類之社會活動，該社會活動以違反刑法規定之特別犯罪為其
    主要內容，並且以其為經濟生活之主要支柱者。因此是否成
    立常業犯，應考量是否基於同一犯罪行為之意思而犯；
    （一）是否反覆為同一種類之社會活動，而該社會活動以違
    反刑法規定之特別犯罪為主要內容；（二）是否恃此為生，
    亦即以違反刑法特別規定犯罪為主要內容之社會活動之對價
    為經濟生活之主要支柱，最高法院72年度台上字第4185號、
    82年度台上字第342號判決足資參照；次按常業犯係恃犯罪
    以維生，縱令同時兼操其他職業，仍無礙於其常業犯罪之成
    立，最高法院著有85年度臺上字第510 號判例可資參照。又
    被告與顏永芳自91年7 月間開始犯案，至92年5 月間被查獲
    止，期間未滿1 年，犯案已高達124 件，顯見被告有以犯竊
    盜罪為常業之犯意。且係恃此為生，其此部分行為係犯刑法
    第322 條之常業竊盜罪。其恐嚇取財既遂之行為，係犯同法
    第346 條第1 項之恐嚇取財罪，被告於附表2 編號4 、7 、
    32、34、45、55、65、67、71、74、75、77、79、92、93、
    98、105 、109 、114 部分犯行，被害人尚未依恫嚇內容交
    付財物，該部分恐嚇取財犯罪尚屬未遂，係犯同條第3 項恐
    嚇取財未遂罪。被告所犯前開各罪與顏永芳間有犯意之聯絡
    及行為之分擔，均為共同正犯。又被告前開多次恐嚇取財犯
    行既遂、未遂犯行，時間緊接，犯罪構成要件相同，顯係基
    於概括犯意反覆為之，應依連續犯之規定從一重論以恐嚇取
    財既遂罪。被告與顏永芳所犯前揭常業竊盜、連續恐嚇取財
    之犯行，有方法、目的之牽連關係，應依刑法第55條之規定
    從一重以常業竊盜罪處斷。再被告曾於83年間因肅清煙毒條
    例等案件，經臺灣嘉義地方法院判處有期徒刑3 年4 月確定
    ，並於87年2 月2 日假釋期滿執行完畢等情，有臺灣高等法
    院被告前案紀錄表1 份在卷可憑，其於有期徒刑執行完畢後
    ，5 年內再犯本件有期徒刑以上之罪，係屬累犯，應依刑法
    第47條之規定加重其刑。
乙、移送併辦部分：
一、臺灣高雄地方法院檢察署94年度偵字第24193 號移送併辦意
    旨以被告甲○不知悔悟，基於常業竊盜犯意，與共犯柯清文
    於94年1 月29日至94年10月8 日竊取蔡滿香等6 人車上財物
    ，以及94年4 月20日起至94年10月20日止竊取洪三奇等107
    人之汽車並向車主恐嚇取財，甲○並於94年9 月19日至94年
    10 月10 日變造洪文祥身分證及至當舖偽簽洪文祥署押與偽
    造洪文祥名義之本票，因認被告涉嫌常業竊盜、行使偽造特
    種文書、偽造有價証券等罪，三罪有裁判上一罪關係因而移
    請併辦云云。經查：被告甲○否認有竊取100 餘部車輛，辯
    稱大約偷30部車而已，確實有偽造身分證到當舖並偽造本票
    之犯行，伊於92年時候偷車都有被查獲，後來一段時間有認
    真工作改過，是因為94年心情不穩定又開始吸毒需要錢，所
    以才再犯案等語。經查公訴人移送併辦之前揭犯罪事實之竊
    盜犯行係自94年1 月起至94年10月止，而本件原審認定之最
    後一次竊盜犯罪事實係92年4 月8 日，距併辦之竊盜犯罪行
    為，時間相隔最少1 年9 月，被告又稱已有改過，係因94年
    間吸毒需要用錢財才又犯案等語，足徵被告併案之犯罪事實
    與原審判決之犯罪事實二者時間上顯不緊接，被告主觀上亦
    非基於概括之犯意而為，又被告行使偽造特種文書、偽造有
    價證券更與本案無關，應係另行起意，故本件被告論罪科刑
    之部分，與上開移送併案審理部分，並無常業犯之實質上一
    罪關係，亦無連續犯或牽連犯之裁判上一罪之關係，公訴人
    移送併案部分應非為起訴效力所及，本院自無從併案審理，
    應退還檢察官依法另行偵查處理。
丙、原審同此認定，因而依刑法第28條、第56條、第322 條、第
    346 條第1 項、第55條、第38條第1 項第2 款，罰金罰鍰提
    高標準條例第1 條前段，竊盜犯贓物犯保安處分條例第3條
    第1 項第1 款、第2 款、第5 條第1 項前段之規定，並審酌
    被告有竊盜等前科，仍不思以正途獲取財物，竟多次竊車後
    ，向車主恐嚇財物，惡性非輕暨其犯罪之動機、目的、持兇
    器行竊之手段危害性甚大、竊得汽車數量非少，造成被害人
    之損失不輕，影響社會治安甚鉅、犯罪所得金額不低以及犯
    罪後態度尚稱良好等一切情狀，量處有期徒刑4 年6 月。暨
    以保安處分係針對受處分人將來之危險性所為之處置，以達
    教化、治療之目的，保安處分之強制工作，旨在對嚴重職業
    性犯罪及欠缺正確工作觀念或無正常工作因而犯罪者，強制
    其從事勞動，學習一技之長及正確之謀生觀念，使其日後重
    返社會，能適應社會生活。竊盜犯贓物犯保安處分條例第3
    條第1 項規定：「十八歲以上之竊盜犯、贓物犯，有左列情
    形之一者，得於刑之執行前，令入勞動場所強制工作：一、
    有犯罪習慣者。二、以犯竊盜罪或贓物罪為常業者」，即係
    本於保安處分應受比例原則之規範，使保安處分之宣告，與
    行為人所為行為之嚴重性、行為人所表現之危險性及對於行
    為人未來行為之期待性相當之意旨而制定，而由法院視行為
    人之危險性格，決定應否令入勞動處所強制工作，以達預防
    之目的（最高法院91年度台上字第6125號判決亦同此意旨）
    。被告短短一年餘，犯竊盜案多件，顯見其欠缺正確之工作
    觀念，恃竊盜為生甚明，原審以被告係以犯竊盜罪為常業，
    顯有竊盜之犯罪習慣，而諭知於刑之執行前，令入勞動場所
    強制工作3 年，以矯正其惡習。暨如附表1 編號1 至編號11
    所示之物，係被告甲○所有供本案犯罪所用之物，而依刑法
    第38條第1 項第2 款宣告沒收。另如附表1 編號12至編號15
    所示之物，被告甲○及共犯顏永芳均辯稱分別係顏永芳與朋
    友聯絡，或顏永芳之妻所有之物，與本件犯行無關等語，因
    查無證據證明係被告與顏永芳犯本罪所用或所得之物，亦非
    違禁物，爰不予宣告沒收；核其認事用法，俱無違誤，量刑
    亦甚允洽，被告上訴意旨，認已有正當工作，請求免諭知強
    制工作，及認原審量刑過重云云，係就原審法院適法範圍裁
    量權之行使為爭執，並無理由，以及檢察官以有併案部分漏
    未審酌為由提起上訴，均無理由，均應予以駁回。
據上論斷，應依刑事訴訟法第368條，判決如主文。
本案經檢察官邱榮藏到庭執行職務。
中    華    民    國    95    年    4     月    28    日
                  刑事第八庭    審判長法  官 李炫德
                                      法  官 李淑惠
                                      法  官 簡志瑩
以上正本證明與原本無異。
如不服本判決應於收受本判決後10日內向本院提出上訴書狀，其
未敘述上訴理由者，並得於提起上訴後10日內向本院補提理由書
狀（均須按他造當事人之人數附繕本）「切勿逕送上級法院」。
中    華    民    國    95    年    4     月    28    日
                                      書記官 白  蘭
附錄本判決論罪科刑法條：
中華民國刑法第322條
(常業竊盜)
以犯竊盜罪為常業者，處一年以上七年以下有期徒刑。
中華民國刑法第346條
(單純恐嚇罪)
意圖為自己或第三人不法之所有，以恐嚇使人將本人或第三人之
物交付者，處六月以上五年以下有期徒刑，得併科一千元以下罰
金。
附表一（扣案物）
┌──┬────────┬─────────┬───────┬──────┐
│編號│  物品名稱      │      數量        │   所有人     │  備註      │
│    │                │                  │              │            │
├──┼────────┼─────────┼───────┼──────┤
│1   │六角板手        │肆支              │甲○          │供犯罪所用之│
│    │                │                  │              │物，宣告沒收│
├──┼────────┼─────────┼───────┼──────┤
│2   │黑色手套        │壹付              │甲○          │供犯罪所用之│
│    │                │                  │              │物，宣告沒收│
├──┼────────┼─────────┼───────┼──────┤
│3   │各式鑰匙樣      │肆串（拾陸支）    │甲○          │供犯罪所用之│
│    │                │                  │              │物，宣告沒收│
├──┼────────┼─────────┼───────┼──────┤
│4   │排檔鎖鑰匙      │肆串（拾捌支）    │甲○          │供犯罪所用之│
│    │                │                  │              │物，宣告沒收│
├──┼────────┼─────────┼───────┼──────┤
│5   │銼刀            │壹支              │甲○          │供犯罪所用之│
│    │                │                  │              │物，宣告沒收│
├──┼────────┼─────────┼───────┼──────┤
│6   │手提電動砂輪機  │壹台              │甲○          │供犯罪所用之│
│    │                │                  │              │物，宣告沒收│
├──┼────────┼─────────┼───────┼──────┤
│7   │鑰匙複製機      │貳台              │甲○          │供犯罪所用之│
│    │                │                  │              │物，宣告沒收│
├──┼────────┼─────────┼───────┼──────┤
│8   │鑰匙丕          │參包              │甲○          │供犯罪所用之│
│    │                │                  │              │物，宣告沒收│
├──┼────────┼─────────┼───────┼──────┤
│9   │活動套桿        │壹支              │甲○          │供犯罪所用之│
│    │                │                  │              │物，宣告沒收│
├──┼────────┼─────────┼───────┼──────┤
│10  │鐵撬            │壹支              │甲○          │供犯罪所用之│
│    │                │                  │              │物，宣告沒收│
├──┼────────┼─────────┼───────┼──────┤
│11  │加長型起子      │貳支              │甲○          │供犯罪所用之│
│    │                │                  │              │物，宣告沒收│
├──┼────────┼─────────┼───────┼──────┤
│12  │行動電話        │壹具              │顏永芳        │非犯罪所用  │
│    │0000000000      │                  │              │不宣告沒收  │
├──┼────────┼─────────┼───────┼──────┤
│13  │行動電話        │壹具              │顏永芳        │非犯罪所用  │
│    │0000000000      │                  │              │不宣告沒收  │
├──┼────────┼─────────┼───────┼──────┤
│14  │行動電話        │壹具              │顏永芳        │非犯罪所用  │
│    │0000000000      │                  │              │不宣告沒收  │
├──┼────────┼─────────┼───────┼──────┤
│15  │行動電話SIM卡   │壹張              │顏永芳之太太所│非犯罪所用  │
│    │                │                  │有            │不宣告沒收  │
└──┴────────┴─────────┴───────┴──────┘


司法院資訊處製作；財團法人民間司法改革基金會備份。
